【裁判字號】    95,簡上,312
【裁判日期】    951128
【裁判案由】    賭博
【裁判全文】
臺灣桃園地方法院刑事判決             95年度簡上字第312號
公  訴  人  臺灣桃園地方法院檢察署檢察官
上  訴  人
即  被  告  乙○○
上  訴  人
即  被  告  甲○○
                      號
上列一人之
選任辯護人  呂福元律師
上列上訴人因賭博案件，不服本院簡易庭95年度壢簡字第880 號
中華民國95年5 月30日第一審判決（原檢察官聲請簡易判決處刑
案號：95年度偵字第5564號）及檢察官移送併辦（95年度偵字第
312 號），本院管轄第二審合議庭判決如下：
    主  文
原判決撤銷。
乙○○、甲○○共同連續在公眾得出入之場所賭博財物，各處罰
金陸仟元，如易服勞役，以新臺幣壹仟元折算壹日，均緩刑貳年
。扣案之賭資新臺幣壹仟玖佰捌拾元、電子遊戲機台機具「大舞
臺小瑪莉」、「金鯉童小瑪莉」、「滿貫大亨麻將台」、「水果
盤」各壹臺（各含ＩＣ板壹片）、「彈珠臺」貳臺（含ＩＣ板貳
片）、代幣貳仟貳佰貳拾柒枚，均沒收。
    事  實
一、乙○○於民國95年1 月1 日起受僱於陳志銘，甲○○於95年
    2 月20日受僱於陳志銘（另案移併由本院簡易庭審理），在
    陳志銘所經營位於桃園縣中壢市○○○街45號1 樓之「全球
    便利商店」（登記營利事業名稱為「卡好便利商店」）」內
    擔任店員，其3 人基於共同賭博之概括犯意聯絡，由陳志銘
    在前開公共場所內，擺放大舞台小瑪莉、金鯉童小瑪莉、滿
    貫大亨麻將台、水果盤各1 台（各含IC板1 片）、及彈珠台
    2 台（含IC板2片）等電子遊戲機，再由乙○○及甲○○為
    把玩顧客以10：1 比例兌換代幣後，使把玩之人得與機台對
    賭；其賭博方式係由賭客以代幣1 枚投入電子遊戲機後押分
    ，如押中，則可根據所累積之分數比例兌換現金，如未押中
    ，則賭資皆歸電子遊戲機所有。迄於95年2月20日晚間10時
    30分許，桃園縣政府警察局中壢分局中壢派出所員警曾元俊
    喬裝賭客，於上址把玩電子遊戲機後洗錢，當場查獲，並扣
    得中班帳目1 紙、賭客名冊1 本、電子遊戲機台機具「大舞
    臺小瑪莉」、「金鯉童小瑪莉」、「滿貫大亨麻將台」、「
    水果盤」各1 臺（各含IC板1 片）、「彈珠臺」2 臺（含IC
    板2 片）、代幣2,227 枚及新臺幣（下同）賭資1,980 元。
二、案經桃園縣政府警察局中壢分局報請臺灣桃園地方法院檢察
    署檢察官偵查而聲請簡易判決處刑。
    理  由
一、訊據被告乙○○、甲○○對於上開犯罪事實均坦承不諱，且
    有員警職務報告書1 份、帳目各1 紙、查獲照片8 幀在卷可
    稽，並有扣案之電子遊戲機台機具「大舞臺小瑪莉」、「金
    鯉童小瑪莉」、「滿貫大亨麻將台」、「水果盤」各1臺（
    各含ＩＣ板1 片）、「彈珠臺」2 臺（含ＩＣ板2 片）、代
    幣2,227 枚及賭資新臺幣（下同）1,980 元可資佐證，足徵
    被告之自白與事實相符，堪以採信。本案事證已明確，被告
    犯行堪以認定。
二、查被告行為後，刑法於94年1 月7 日修正通過，於94年2 月
    2 日公布，並於95年7 月1 日施行。按行為後法律有變更者
    ，適用行為時之法律，但行為後之法律有利於行為人者，適
    用最有利於行為人之法律，修正後之刑法第2 條第1 項定有
    明文，此條規定乃與刑法第1 條罪刑法定主義契合，而貫徹
    法律禁止溯及既往原則，係規範行為後法律變更所生新舊法
    律比較適用之準據法，是刑法第2 條本身雖經修正，但刑法
    第2 條既屬適用法律之準據法，本身尚無比較新舊法之問題
    ，應一律適用裁判時之現行刑法第2 條規定以決定適用之刑
    罰法律。又本次刑法修正之比較新舊法，應就罪刑有關之共
    犯、未遂犯、想像競合犯、牽連犯、連續犯、結合犯，以及
    累犯加重、自首減輕暨其他法定加減原因（如身分加減）與
    加減例等一切情形，綜其全部罪刑之結果而為比較（最高法
    院95年度第8 次刑庭會議決議可資參照）。經查：
  (一)刑法分則編各罪所定罰金之貨幣單位原為銀元，且依修正前
    刑法第33條第5 款規定，罰金刑為1 銀元以上，而有關罰金
    倍數之調整及銀元與新臺幣之折算標準，則定有「罰金罰鍰
    提高標準條例」及「現行法規所定貨幣單位折算新臺幣條例
    」，除罰金以1 銀元折算3 元新臺幣外，並將72年6 月26日
    以前修正之刑法部分條文罰金數額提高2 至10倍，其後修正
    者則不再提高倍數，修正後刑法第33條第5 款則將罰金刑提
    高為新臺幣1 千元以上，並以百元計算之，且因刑法第33條
    第5 款所定罰金貨幣單位既已改為新臺幣，刑法分則編各罪
    所定罰金之貨幣單位亦應配合修正為新臺幣，且考量刑法修
    正施行後，不再適用「現行法規所定貨幣單位折算新臺幣條
    例」，為使刑法分則編各罪所定罰金之最高數額與刑法修正
    前趨於一致，爰增訂刑法施行法第1 條之1 規定，將刑法分
    則編各罪所定罰金之貨幣單位均改為新臺幣，並將72年6 月
    26日以前修正之刑法部分條文罰金數額提高為30倍，其後修
    正者則提高為3 倍，是以刑法分則編各罪所定罰金刑之最高
    數額，於上開規定修正後仍屬一致，並無不同，但其罰金刑
    之最低數額，則比修正前提高，自以修正前之規定對被告較
    為有利。
  (二)修正後刑法第28條關於成立共同正犯之標準，將原來共同正
    犯之共同「實施」犯罪，改為共同「實行」犯罪，剔除完全
    未參與犯罪相關行為之「實行」的「陰謀共同正犯」及「預
    備共同正犯」，是修正後之共同正犯之可罰性要件之範圍業
    已限縮，惟被告係共同實行犯罪之共同正犯，故無論依修正
    前後之規定，對被告而言並無不同。
  (三)修正後刑法第56條業已刪除連續犯之規定，故連續數行為而
    犯同一罪名，依修正前刑法第56條規定，為連續犯，應以一
    罪論，僅得加重其刑，但依修正後規定，則已無連續犯可資
    適用，即應將各次犯行以數罪併合處罰，是以修正前關於連
    續犯之規定，對被告較為有利。
  (四)被告行為時刑法第42條第2 項前段規定：「易服勞役以1 元
    以上3 元以下折算1 日。」，又行為時之易服勞役折算標準
    ，業據修正前罰金罰鍰提高標準條例第2 條前段規定，就其
    原定數額提高為100 倍折算1 日，則本件被告行為時之易服
    勞役折算標準，應以銀元100 元以上300 元以下折算1 日，
    即新臺幣300 元以上900 元以下折算1 日。惟95年7 月1日
    修正公布施行之刑法第42條第3 項前段規定：「易服勞役以
    新臺幣1000元、2000元或3000元折算1 日。」比較修正前後
    之易服勞役折算標準，以修正後之規定，較有利於被告。
  (五)按量刑前之決定應適用法律階段，須綜合罪刑有關之共犯、
    未遂犯、想像競合犯、牽連犯、連續犯、結合犯，以及累犯
    加重、自首減輕暨其他法定加減原因（如身分加減）與加減
    例等一切情形，綜其全部罪刑之結果而為比較後，始得依刑
    法第2 條第1 項之規定，決定應適用之構成要件、加重減輕
    事由等相關新舊法律，再依所決定適用之新舊法，依法量刑
    （最高法院95年第8 次刑庭會議決議參照）。易言之，在量
    刑之前，即須先就構成要件、加重減輕事由等罪刑有關之相
    關規定，比較新舊法之規定後，決定應適用新法或舊法。而
    易科罰金或易服勞役等易刑處分及緩刑與否，既係於量刑後
    始應決定之事項，則自無從與量刑前所應適用之法律一併綜
    合比較。故此時縱有分別依新舊法而為適用之情形，亦無不
    當或不法。準此，本案被告涉及賭博罪之罰金刑規定、連續
    犯規定、共犯規定，經綜合比較結果，以修正前之刑法較有
    利於被告。而有關易刑處分之新舊法比較部分，易服勞役之
    比較結果則應以新法對被告較為有利。
三、被告乙○○、甲○○在公眾得出入之「全球便利商行」利用
    電動賭博機具與人賭博財物，核其等所為，均係犯修正前刑
    法第266 條第1 項前段之賭博罪。被告2 人與陳志銘，就該
    店前後多次賭博之犯行，有犯意聯絡及行為分擔，應論以共
    同正犯。其等多次賭博行為，時間緊接、方法相同、觸犯構
    成要件相同之罪名，顯係基於概括犯意反覆為之，為連續犯
    ，依法應分別加重其刑。原審以事證明確，被告犯行堪以認
    定，並審酌被告2 人於公眾得出入之場所與人賭博財物，對
    社會風氣有不良影響，然犯後均坦承犯行，態度尚可，暨其
    並無前科素行尚佳、受雇時間長短、動機、目的等一切情狀
    判決被告乙○○、甲○○各處罰金6,000 元，其認事用法並
    無不當。公訴人就被告乙○○部分之移送併辦部分之事實與
    本案事實同一，本院自得予以審酌，而原審所認定之本案犯
    罪事實已含移送併辦部分，故並無未及審酌之問題。惟上揭
    刑法修正後，有關比較新舊法結果，就易刑處分部分，以修
    正後刑法較為有利於被告，而原審未及比較適用法律，本院
    仍應撤銷原判決。爰審酌被告2 人於公眾得出入之場所與人
    賭博財物，對社會風氣有不良影響，然犯後均坦承犯行，態
    度尚可，暨其並無前科素行尚佳、受雇時間長短、動機、目
    的等一切情狀，量處如主文所示之刑，並依修正後刑法第42
    條第3 項規定諭知易服勞役之折算標準，以示懲儆。另查被
    告2 人均無前科，且被告乙○○為家庭主婦，為貼補家用，
    一時不查始至上揭店任職而觸法，而被告甲○○為在學學生
    亦因一時不查而至上揭店打工，被告2 人於犯後均已坦承犯
    行，深感悔悟，認經此起訴審判，應無再犯之虞，就所宣告
    之刑以暫不執行為適當，併均諭知緩刑2 年。扣案之電子遊
    戲機台機具「大舞臺小瑪莉」、「金鯉童小瑪莉」、「滿貫
    大亨麻將台」、「水果盤」各1 台（各含ＩＣ板1 片）、「
    彈珠臺」2 台（含ＩＣ板2 片）於查獲時均插電營業中，故
    其內之IC板共6 片均係當場賭博之器具，而扣案之賭資新臺
    幣1, 980元及代幣2,227 枚，係在兌換籌碼處之財物，均不
    問是否屬於被告所有，而應依刑法第266 條第2 項宣告沒收
    ；另扣案之中班帳目1 紙及名冊1 本，因無證據證明係供本
    件賭博犯罪所用之物，爰不併為沒收之諭知。
據上論斷，應依刑事訴訟法第455 條之1 第1 項、第369 條第1
項、第364 條、第299 條第1 項前段，刑法第2 條第1 項，行為
時刑法第28條、第56條、266 條第1 項前段、第2 項，修正後刑
法第42條第3 項前段，罰金罰鍰提高標準條例第1 條前段，刑法
施行法第1 條之1 第1 項、第2 項前段，判決如主文。
本案經檢察官柯怡如到庭執行職務。
中    華    民    國    95    年    11    月    28    日
                  刑事第五庭  審判長法  官  潘政宏
                                    法  官  吳勇毅
                                    法  官  陳月雯
以上正本證明與原本相符。
不得上訴。
                                    書記官  吳瓊英
中    華    民    國    95    年    11    月    29    日
附錄本案論罪科刑條文：
中華民國刑法第266 條
在公共場所或公眾得出入之場所賭博財物者，處1000元以下罰金
（罰金已提高為10倍）。但以供人暫時娛樂之物為賭者，不在此
限。
當場賭博之器具與在賭檯或兌換籌碼處之財物，不問屬於犯人與
否，沒收之。


司法院資訊處製作；財團法人民間司法改革基金會備份。
